【裁判字號】    98,易,207
【裁判日期】    990226
【裁判案由】    竊盜
【裁判全文】
臺灣士林地方法院刑事判決        九十八年度易字第二○七號
公  訴  人  臺灣士林地方法院檢察署檢察官
被      告  丁○○
上列被告因竊盜案件，經檢察官提起公訴（九十七年度偵字第五
一七五號），本院判決如下：
    主  文
丁○○共同竊盜，處有期徒刑捌月，減為有期徒刑肆月，如易科
罰金，以新臺幣壹仟元折算壹日。
    事  實
一、丁○○（綽號「阿明」）欲竊取甲○○、戊○○夫婦所有，
    置放於臺北縣淡水鎮興華村楓子林臺安醫院旁空地之楓樹一
    棵（市價約新臺幣（下同）五、六十萬元），而於民國九十
    六年三月七日晚間九時許，以其所使用門號0000000
    000號之行動電話，撥打乙○○（綽號「龍哥」，已經另
    案判決確定）所使用之行動電話謀議竊取該楓樹，並相約在
    臺北縣淡水鎮北新莊附近某大廟前見面，乙○○將前情轉知
    丙○○，並邀丙○○（綽號「阿華」，業經另案判決確定）
    同往，渠三人遂共同基於意圖為自己不法所有之犯意聯絡，
    於同日晚間十時許，由丁○○偕同乙○○前往上址空地查看
    該楓樹，並留下其認識具有吊樹經驗之司機林清法之行動電
    話門號0000000000號供聯繫使用，丙○○旋依乙○○之指示，以其所有門號0000000000號之行動
    電話，撥打林清法所持用門號0000000000號之行
    動電話聯絡，議定以一萬元之代價，委請不知情之林清法吊
    運，嗣於同年月八日上午三時四十五分許，丙○○再撥打林
    清法上開行動電話，約定於同日上午五時許，在臺北縣淡水
    鎮○○路某大廟附近公車候車亭前會合，林清法乃依約駕駛
    車號ＦＮ—八九五號吊車前往，與乙○○、丙○○二人會合
    後，乙○○即駕駛車號四九五七—ＬＸ號自用小客車搭載丙○○，引導林清法駕駛該吊車至上址空地，乙○○、丙○○
    以指示林清法將該楓樹吊運上吊車之方式共同竊取之，得手
    後，乙○○及丙○○再指示林清法將該楓樹載運至基隆市情
    人湖附近，丙○○並搭乘林清法所駕駛之吊車同往，乙○○
    亦駕駛上開自用小客車一同離去，抵達基隆市情人湖附近後
    ，因無處置放，乙○○再指示林清法將該楓樹載往同市○○
    區○○街內空地置放，嗣乙○○將出售該楓樹所得，朋分六
    萬元予丁○○花用。
二、案經臺灣基隆地方法院檢察署檢察官自動檢舉呈請臺灣高等
    法院檢察署檢察長令轉臺灣士林地方法院檢察署檢察官偵查
    起訴。
    理  由
壹、證據能力方面：
    證人丙○○、林清法於臺灣基隆地方法院（下稱基隆地院）
    九十六年度訴字第五九六號被告乙○○、丙○○竊盜等案件
    審理時所為之證述，雖屬被告以外之人於審判外之陳述，然
    係於法官面前所為之陳述，渠等陳述之信用性已受確定之保
    障，依刑事訴訟法第一百五十九條之一第一項之規定，得為
    證據。又證人乙○○、丙○○、林清法、甲○○、戊○○、
    周而勝、林秀蘭、賴阿發、卜春菊於偵查中之證述，雖屬被
    告以外之人於審判外之陳述，然本院審酌渠等於偵查中之證
    詞業經具結，有證人結文附卷可稽（見臺灣基隆地方法院檢
    察署（下稱基隆地檢）九十六年度偵字第二一四七號偵查卷
    (二)第七十八頁、第八十頁、第八十一頁、第八十二頁、第八
    十四頁、第八十六頁、第一三四頁、第一三六頁、第一三七
    頁、第一三八頁、第一三九頁、基隆地檢九十六年度他字第
    七六九號偵查卷第七頁、第二十一頁、第五十二頁、第五十
    三頁、第七十二頁、第七十三頁、第七十六頁、第八十六頁
    ），當事人於審判程序對於上開證人於審判外之陳述並未爭
    執，顯已放棄詰問權之行使，復無顯不可信之情況，依同法
    第一百五十九條之一第二項之規定，亦得為證據。另證人乙○○、丙○○、林清法、戊○○於警詢之證述，及證人乙○○、張聰明於檢察事務官詢問時之證詞，雖屬被告以外之人
    於審判外之言詞陳述，然當事人於審判程序對於該等證據方
    法之證據能力並未爭執，本院審酌前開證人於審判外之言詞
    陳述於作成時之情況，並無違法不當或證明力明顯過低之瑕
    疵，認前揭證據方法，適為本案之證據，依同法第一百五十
    九條之五之規定，亦得為證據。至其餘資以認定本案犯罪事
    實之非供述證據（詳後述），亦查無違反法定程序取得之情
    形，依同法第一百五十八條之四反面規定，應具證據能力。
貳、實體方面：
一、訊據被告丁○○固坦承其綽號為「阿明」，並使用門號00
    00000000號之行動電話，惟矢口否認有何竊盜犯行
    ，辯稱：伊不認識乙○○、丙○○，亦未參與渠等竊取本案
    楓樹之犯行，乙○○亦未曾交付伊六萬元云云。經查：
  (一)上揭事實，業據：
    1.證人乙○○於警詢及偵查中證稱：綽號「阿明」之人於九
      十六年三月七日晚上九時許，以門號000000000
      0號行動電話撥打給我，告訴我說他叫「阿明」，是我朋
      友介紹來的，說有一棵楓樹是別人偷竊來放在臺北縣淡水
      鎮興華村楓子林臺安醫院旁空地，要我幫忙載運，代價五
      萬元，當晚我就與「阿明」約在臺北縣淡水鎮某大廟前見
      面，我將上情告知丙○○，並邀丙○○乘坐我駕駛的小客
      車同往，在上開大廟前，我見「阿明」騎機車從臺北縣淡
      水鎮北新莊方向過來，丙○○留在車上，由我下車與「阿
      明」交談，「阿明」就騎機車帶我去看楓樹，並給我林清
      法的行動電話門號0000000000號，告訴我說林
      清法對吊樹很瞭解，但要我打電話過去時，不要提到是「
      阿明」介紹的，於同日晚間十點多，由丙○○以其使用門
      號0000000000號之行動電話，撥打林清法所使
      用上開行動電話門號，向林清法叫吊車載運該楓樹，與林
      清法聯絡完畢，我與丙○○便先返回基隆，於同年月八日
      上午三時四十五分許，我要丙○○再撥打電話與林清法聯
      繫確認吊運楓樹之事，丙○○並與林清法相約於同日上午
      五時許，在臺北縣淡水鎮北新莊某大廟前方附近公車候車
      亭前見面，當天我駕駛車號四九五七—ＬＸ號自用小客車
      搭載丙○○前往，與林清法會合後，同至前址空地載運該
      楓樹，林清法將該楓樹吊上吊車後，丙○○便乘坐林清法
      的吊車，我則駕駛前開自用小客車，同往基隆市情人湖方
      向行駛，約於同日上午七時許抵達，因該處無法放置該楓
      樹，我便指示林清法將該楓樹運至基隆市○○區○○街一
      處空地，並於同日上午八、九時許到達，並要丙○○告知
      林清法將楓樹卸下，在吊卸過程中，林清法將該楓樹之樹
      枝折斷。吊運該楓樹期間，我曾以門號00000000
      00號之行動電話與「阿明」所使用之前開行動電話聯絡
      過好幾次，向「阿明」報告楓樹吊去基隆那邊，「阿明」
      說他會找人來看該楓樹，後來林清法卸下該楓樹時樹枝折
      斷，「阿明」回覆我說看林清法如何處理，後來我告知「
      阿明」說林清法要去找出價較好的買主，「阿明」同意我
      們變賣，後來我分六萬元給「阿明」等語綦詳（見同上第
      二一四七號偵查卷(一)第三十八頁至第四十三頁、同上第七
      六九號偵查卷第八十四頁、臺灣士林地方法院檢察署九十
      八年度偵字第五一七五號偵查卷第十八頁至第二十頁）。
    2.證人丙○○於警詢、偵查及基隆地院九十六年度訴字第五
      九六號案件審理時證以：於九十六年三月七日晚間，我去
      找乙○○，乙○○告訴我要去吊運一棵遭竊的楓樹，問我
      想不想賺錢，我說好，後來乙○○就開車搭載我前往臺北
      縣淡水鎮北新莊，途中乙○○有打電話與一個叫「阿明」
      的人聯絡，抵達北新莊附近，乙○○就下車與「阿明」一
      起到放置楓樹的地點，後來乙○○提供林清法的行動電話
      門號00000000000號，要我聯絡林清法來載運
      楓樹，於同日晚間十時許，我便以我所有門號00000
      00000號行動電話與林清法所使用上開行動電話門號
      聯繫，向林清法叫吊車載運楓樹，並於同年月八日上午三
      時四十五分許，再撥打電話向林清法確認吊運楓樹事宜，
      並相約於同日上午五時許，在臺北縣淡水鎮北新莊某大廟
      前公車候車亭前集合，當天乙○○駕駛車號四九五七—Ｌ
      Ｘ號自用小客車前往，集合後我們就到臺北縣淡水鎮興華
      村楓子林臺安醫院旁空地載運楓樹，乙○○說先將該楓樹
      載到基隆市情人湖，我就搭乘林清法的吊車前往，乙○○
      則駕駛前開小客車跟隨在後，我在車上問林清法該楓樹之
      價值，林清法告訴我值五、六十萬元，我問林清法有無認
      識買主，林清法說認識，我就撥打電話告知乙○○上情，
      乙○○就告訴我請林清法代為聯絡買主，後來抵達基隆市
      情人湖，因空地不大，乙○○便指示將該楓樹載運至基隆
      市○○區○○街內一處空地，約於同日上午九時許抵達，
      乙○○就要我轉告林清法將該楓樹卸下，在吊掛時林清法
      將該楓樹之樹枝折斷等語明確（見同上第二一四七號偵查
      卷(一)第五十二頁至第五十五頁、第二六二頁、同上第二一
      四七號偵查卷(二)第一二八頁至第一三○頁、基隆地院九十
      六年度訴字第五九六號刑事卷(二)第二十三頁至第二十五頁
      、同上第五一七五號偵查卷第五十一頁）。
    3.證人林清法於警詢、偵查、基隆地院九十六年度訴字第五
      九六號案件審理時及本院審理時證陳：我是從事吊車司機
      工作，我不認識乙○○及丙○○，但我認識被告，被告綽
      號叫「阿明」。於九十六年三月七日晚間十點多，綽號「
      阿華」之男子即丙○○，以門號0000000000號
      之行動電話，撥打我所使用門號0000000000號
      之行動電話，說他有一棵樹需要以吊車搬運，問我有沒有
      空，當時我們商議吊運費用為一萬元，「阿華」並表示會
      再以電話聯繫，嗣於同年月八日上午三時四十五分許，「
      阿華」打電話表示要於當日搬運該樹，地點是在臺北縣淡
      水鎮北新莊一間大廟附近，問我何時可到達，我告知約四
      十至五十分鐘可以到達，於同日上午五時許，我依約駕駛
      車號ＦＮ—八九五號吊車抵達上址大廟附近，「阿華」及
      綽號「龍哥」之成年男子即乙○○與一部自用小客車在現
      場等我，渠二人即帶我到附近一家醫院旁有放石頭及樹木
      的空地，空地內有一棵楓樹，渠二人告訴我該楓樹是他們
      的，要我將該楓樹吊上車，我就將楓樹吊上我的吊車，他
      們告訴我要將該楓樹載到基隆市情人湖附近，「阿華」就
      坐上我的車說要帶我去，由臺北縣三芝鄉○○○○路往基
      隆方向行駛，「龍哥」則駕駛上開自用小客車跟隨在後，
      約莫一、二小時後，我們到達基隆市情人湖旁邊的停車場
      ，停留約十多分鐘，中間「阿華」及「龍哥」不停打電話
      聯繫，接著告訴我卸貨地點要更改，我就駕駛上開吊車跟
      著「龍哥」所駕駛之小客車到達基隆市五堵山區一塊空地
      ，並將楓樹卸在該處，我將該楓樹吊下車時，因楓樹過重
      ，導致繩索斷裂，折斷幾根樹枝，嗣由我代為找該楓樹之
      買主，後來於同年月十一日下午，有一位老先生撥打電話
      給我，說他是該楓樹的所有人，在他家附近派出所有錄到
      我當天至該處吊運該楓樹之情形，要我前往派出所說明等
      語甚詳（見同上第二一四七號偵查卷(一)第二十四頁至第二
      十九頁、同上第二一四七號偵查卷(二)第六十六頁、第六十
      八頁、基隆地院九十六年度訴字第五九六號刑事卷(一)第一
      五二頁至第一五四頁、本院九十七年度審易字第三七○號
      刑事卷第一○一頁）。
    4.本案失竊之楓樹，係甲○○、戊○○夫婦於九十六年二月
      二十二日以十萬五千元之價格，向周而勝所購買，並書立
      轉讓該楓樹之書面及估價單，甲○○、戊○○夫婦於同年
      月二十五日僱請吊車及貨車將之運抵渠等所承租，位於臺
      北縣淡水鎮興華村楓子林臺安醫院旁無圍牆之空地置放，
      渠等於同年月九日上午八時許至該空地工作時，發現該楓
      樹遭竊，甲○○旋即報警處理等情，分據證人甲○○、戊○○、周而勝證述在卷（見同上第二一四七號偵查卷(一)第
      十九頁至第二十頁、同上第二一四七號偵查卷(二)第六十三
      頁至第六十四頁、第一二四頁至第一二六頁）。
    5.並有證人甲○○、戊○○向證人周而勝購買本案失竊楓樹
      之估價單及轉讓證明書、本案失竊楓樹照片、案發地點採
      證照片在卷可稽（見同上第二一四七號偵查卷(一)第二十一
      頁第二十二頁、第二三一頁至第二三四頁、同上第二一四
      七號偵查卷(二)第九頁至第十二頁、第一三三頁）。
  (二)被告雖辯稱：伊不認識乙○○、丙○○，亦未參與渠等竊取
    本案楓樹之犯行，乙○○亦未曾交付伊六萬元云云。然：
    1.乙○○係於九十六年三月六日晚間八時許，接獲「阿明」
      以門號0000000000號撥打之行動電話，與之謀
      議竊取甲○○、戊○○夫婦所有，置於臺北縣淡水鎮興華
      村楓子林臺安醫院旁空地之楓樹一棵，且相約於臺北縣淡
      水鎮某大廟前見面，乙○○另邀丙○○前往，於同日晚間
      九時許，「阿明」偕同乙○○前往上址空地查看，「阿明
      」並留下其所認識具有吊樹經驗之司機林清法之行動電話
      門號0000000000號予乙○○，丙○○旋依乙○○之指示，以其所有門號0000000000號之行動
      電話撥打聯繫，並與林清法議定吊樹事宜，乙○○、丙○○即於同年月八日上午五時許，偕同林清法至上址空地吊
      運該楓樹，並將之運往基隆市情人湖附近，再將之運抵基
      隆市○○區○○街一處空地等情，業據證人乙○○、丙○○、林清法、甲○○、戊○○詳證如前。
    2.丙○○所使用門號0000000000號行動電話，於
      九十六年三月七日晚間十時二十三分許、同年月八日上午
      三時四十七分許，確與林清法所使用門號0000000
      000號行動電話有通聯紀錄，且通話時間長達一百零八
      秒、一百十一秒，與證人丙○○、林清法前開證詞相符；
      而於同年月八日上午四時五十二分許至同日上午十時十六
      分許，乙○○所使用門號0000000000號行動電
      話，與丙○○所使用門號0000000000號行動電
      話通話紀錄，亦多達二十一通，且基地臺位置在臺北縣三
      芝鄉店子村、臺北縣淡水鎮○○○路、臺北縣石門鄉、金
      山鄉、萬里鄉及基隆市安樂區、七堵區○○街一帶，亦與
      證人乙○○、丙○○、林清法證述渠等吊運該楓樹之路徑
      一致，此有門號0000000000號、000000
      0000號於同年月七日至同年月九日之雙向通聯紀錄附
      卷足憑（見同上第二一四七號偵查卷(一)第一四六頁至第一
      九一頁、第一九二頁至第二三○頁）。
    3.門號0000000000號之行動電話為被告之友賴阿
      發之配偶林秀蘭所申請，賴阿發為方便綽號「阿明」之被
      告找工作，而於九十五年十二月三十日起，將該門號出借
      被告使用，業據證人賴阿發、林秀蘭證述明確（見同上第
      七六九號偵查卷第十九頁至第二十頁、第七十頁、第五頁
      ），並為被告所不否認，且被告係自用該行動電話門號，
      並未出借他人或有遺失、遭竊之情，又為被告自承在卷（
      見本院九十八年度易字第二○七號刑事卷第一一六頁反面
      ）。
    4.觀諸門號0000000000號之行動電話，於九十六
      年三月七日至同年月八日之雙向通聯紀錄（見同上第二一
      四七號偵查卷(三)第三十一頁至第五十二頁），該門號行動
      電話與乙○○所使用門號0000000000號行動電
      話，通聯紀錄多達四十四通，且其中十一通，門號000
      0000000號行動電話之通話基地臺位置在臺北縣三
      芝鄉北新莊店子村，該處距離被告之住所即臺北縣三芝鄉
      菜公坑七十六號很近，復據被告供承在卷（見同上第三○
      七號本院卷第一一六頁反面），況於同年月七日門號00
      00000000號行動電話，分與門號0000000
      000號、0000000000號、00000000
      00號行動電話之使用人卜春菊、賴阿發、張聰明亦有通
      聯紀錄，而門號0000000000號之持用者為綽號
      「阿明」之被告，當日與渠等以該門號行動電話進行通話
      者確為被告本人，亦據證人卜春菊、賴阿發、張聰明證述
      甚詳（見同上第七六九號偵查卷第六十九頁至第七十頁、
      第四十四頁至第四十五頁、第五十頁），且經檢察官及檢
      察事務官當庭播放被告於同年十一月八日之偵訊光碟供卜
      春菊、張聰明指認無誤，亦有偵查筆錄在卷可佐（見同上
      第七六九號偵查卷第七十四頁、同上第五一七五號偵查卷
      第四十五頁）。
    5.勾稽前情，足見被告辯稱：伊未參與本案竊盜犯行，要與
      事實不符，不足採信。
  (三)綜上所述，被告辯解，顯係飾卸之詞，委不足取。本案事證
    明確，被告竊盜犯行，洵堪認定，應依法論科。
二、核被告所為，係犯刑法第三百二十條第一項竊盜罪。檢察官
    以被告所為，係犯刑法第三百二十一條第一項第四款結夥三
    人以上竊盜罪，惟按刑法第三百二十一條第四款結夥三人以
    上竊盜罪，應以在場共同實施或在場參與分擔實施犯罪之人
    為限，不包括同謀共同正犯在內（最高法院八十六年度臺上
    字第三九八五號判決要旨參照），本案被告參與共謀，但並
    未在現場共同實行或在場參與分擔實行竊盜，被告縱有與共
    犯乙○○、丙○○共同意圖為自己不法所有之犯意聯絡，揆
    諸上開說明，自無從成立結夥三人以上竊盜之罪，故檢察官
    容有所誤會，然起訴事實相同，爰依法變更起訴法條。被告
    參與共謀，推由共犯乙○○、丙○○下手實行，應以共同正
    犯論。被告利用不知情之林清法為之，係間接正犯。爰審酌
    被告正值壯年，不思以正途營生，竟冀望不勞而獲行竊他人
    財物，所為損害被害人，且危害社會治安匪淺，及其犯罪之
    動機、目的、手段、生活狀況、智識程度、所竊得財物之價
    值等一切情狀，認公訴人具體求處有期徒刑八月，要與被告
    罪刑相當，爰依檢察官之求刑，量處如主文所示。又中華民
    國九十六年罪犯減刑條例自九十六年七月十六日施行，同條
    例第五條規定：「本條例施行前，經通緝而未於中華民國九
    十六年十二月三十一日以前自動歸案接受偵查、審判或執行
    者，不得依本條例減刑。」，係指九十六年七月十六日上開
    條例施行前經通緝，而未於同年十二月三十一日前自動歸案
    者，不得依該條例減刑；如係該條例施行後始行通緝者，不
    論是否自動歸案，均無上開不得減刑規定之適用（最高法院
    九十六年度臺非字第三三二號判決參照）。查被告雖因逃匿
    ，經本院先後於九十八年二月十九日、九十九年一月七日發
    布通緝，而於九十八年三月八日、九十九年二月六日經警緝
    獲到案，有通緝書、臺北縣政府警察局淡水分局通緝案件移
    送書、內政部警政署鐵路警察局高鐵警務段通緝案件移送書
    、撤銷通緝書可稽（見同上本院第三七○號刑事卷第四十二
    頁至第四十三頁、第四十四頁、第七十三頁、同上本院第二
    ○七號刑事卷第七十六頁至第七十七頁、第七十八頁），然
    其係九十六年七月十六日中華民國九十六年罪犯減刑條例施
    行以後，始經通緝，依前揭說明，並無同條例第五條不得減
    刑規定之適用，且被告犯罪之時間，係在九十六年四月二十
    四日以前，復查無其他不合中華民國九十六年罪犯減刑條例
    所定不得減刑之情形，依前揭說明，尚非不得減刑，應依同
    條例第二條第一項第三款之規定，減為如主文所示之刑，並
    依同條例第九條之規定，諭知易科罰金之折算標準。
據上論斷，應依刑事訴訟法第二百八十四條之一、第二百九十九
條第一項前段、第三百條，刑法第二十八條、第三百二十條第一
項、第四十一條第一項前段，刑法施行法第一之一條第一項、第
二項前段，中華民國九十六年罪犯減刑條例第二條第一項第三款
、第七條、第九條，判決如主文。
本案經檢察官鄭富城到庭執行職務
中    華    民    國    99    年    2     月    26    日
                          臺灣士林地方法院刑事第八庭
                              法      官  孫萍萍
以上正本證明與原本無異。
如不服本判決，應於收受判決後十日內向本院提出上訴書狀，並
應應敘述具體理由。其未敘述上訴理由者，應於上訴期間屆滿後
二十日內向本院補提理由書（均須按他造當事人之人數附繕本）
「切勿逕送上級法院」。
                              書  記  官  劉易柔
中    華    民    國    99    年    2     月    26    日
附錄本案論罪科刑法條全文：
刑法第三百二十條
意圖為自己或第三人不法之所有，而竊取他人之動產者為竊盜罪
，處五年以下有期徒刑、拘役或五百元以下罰金。
意圖為自己或第三人不法之利益，而竊佔他人之不動產者，依前
項之規定處斷。
前二項之未遂犯罰之。

司法院資訊處製作；財團法人民間司法改革基金會備份。
